【裁判字號】    99,交聲,719
【裁判日期】    990913
【裁判案由】    違反道路交通管理處罰條例聲明異議
【裁判全文】
臺灣桃園地方法院交通事件裁定         99年度交聲字第719號
原處分機關  交通部公路總局新竹區監理所桃園監理站
異  議  人
即受處分人  甲○○
上列異議人即受處分人因違反道路交通管理處罰條例案件，不服
交通部公路總局新竹區監理所桃園監理站中華民國99年5 月14日
桃監裁罰字第裁52-DB0000000號違反道路交通管理事件裁決書所
為之處分（原舉發案號：桃警局交字第DB0000000 號），聲明異
議，本院裁定如下：
    主  文
原處分撤銷。
甲○○機車駕駛人，騎乘普通重型機車經測試檢定酒精濃度超過
規定標準，處罰鍰新臺幣壹萬伍仟元，壹年內不得考領普通重型
機車駕駛執照，並應接受道路交通安全講習。
    理  由
一、原處分意旨略以：異議人即受處分人甲○○於民國99年4 月
    30日晚間7 時45分許，騎乘車牌號碼GT5-052 號重型機車行
    經桃園縣桃園市○○路671 號前，為桃園縣政府警察局桃園
    分局警員當場攔停舉發，並以異議人有「酒後駕車，經呼氣
    酒測值為0.28mg/L」之違規為由，開立桃警局交字第DB0000
    000 號舉發違反道路交通管理事件通知單。嗣經原處分機關
    依道路交通管理處罰條例第35條第1 項第1 款之規定、第24
    條第1 項第2 款，裁處罰鍰新臺幣（下同）15,000元，並吊
    扣駕駛執照12個月，施以道安講習。
二、異議意旨略以：異議人係騎乘重型機車遭罰，卻要吊扣職業
    大客車駕照，若吊扣該執照將使異議人無法工作，為此聲明
    異議，請求將裁定中關於吊扣駕照部分撤銷等語。
三、按汽車駕駛人，駕駛汽車經測試檢定有酒精濃度超過規定標
    準者，處15,000元以上60,000元以下罰鍰，並當場移置保管
    該汽車及吊扣其駕駛執照1 年；汽車駕駛人違反本條例規定
    ，應受吊扣駕駛執照處分，於汽車駕駛人係無駕駛執照駕車
    者，在所規定最長吊扣期間內，不得考領駕駛執照，道路交
    通管理處罰條例第35條第1 項第1 款、第67條第6 項分別定
    有明文。再汽車駕駛人，有同條例第35條第1 項規定之情形
    者，應接受道路交通安全講習，道路交通管理處罰條例第24
    條第1 項第2 款規定甚明。
四、經查：
（一）異議人駕駛上開重型機車，於上揭時、地為警實施酒測勤
      務攔檢，並對其實施呼氣酒精濃度測試，檢測後發現其吐
      氣所含酒精濃度達0.28MG/L之事實，為異議人所不爭執，
      並有桃園縣政府警察局舉發違反道路交通管理事件通知單
      及酒精測定記錄表各1 紙在卷可稽，是異議人於上揭時地
      經警實施呼氣酒精濃度測試之結果，其吐氣所含酒精濃度
      確已超過法定每公升0.28毫克之事實，自堪認定。
（二）又異議人既有前述酒後騎乘重型機車之違規事實，則原處
      分機關依上揭規定予以裁罰吊扣駕駛執照，固非無見，惟
      本件異議人持有之駕駛執照種類為職業大客車駕駛執照，
      並未考領重型機器腳踏車駕駛執照，此有桃園監理站汽車
      駕駛人螢幕列印資料1 份附卷可證，依道路交通安全規則
      第61條第1 項第2 款、道路交通管理處罰條例第22條第1
      項第4 款等規定，領有職業大客車駕駛執照者，僅得駕駛
      輕型機器腳踏車，不得駕駛重型機器腳踏車。異議人僅領
      有職業大客車駕駛執照，未考領重型機器腳踏車駕駛執照
      ，猶騎乘重型機車，依據道路交通管理處罰條例第67條第
      6 項規定，其汽車駕駛人違反本條例規定，應受吊扣駕駛
      執照處分時，如係無駕駛執照駕車者，在所規定最長吊扣
      期間內，不得考領駕駛執照，本無同條例第68條不得吊扣
      其持有各級車類駕駛執照之問題，至為明確，原處分機關
      於職務上既已明知異議人並未持有重型機車駕照，即應依
      道路交通管理處罰條例第67條第6 項之規定，轉為裁罰異
      議人在所規定最長吊扣期間內（依同條例第35條第1 項第
      1 款規定，吊扣駕照最長期間為1 年），不得考領重型機
      車駕照；詎原處分機關竟仍對異議人裁處吊扣（職業大客
      車）駕駛執照之處分，於法即有違誤。
（三）再異議人本件違規酒後騎乘機車，復又屬無照駕駛（領有
      大客車駕照，駕駛重型機車），除成立首揭道路交通管理
      處罰條例第35條第1 項第1 款之違規外，另構成同條例第
      22條第1 項第4 款之交通違規。然按一行為違反數個行政
      法上義務規定而應處罰鍰者，依法定罰鍰額最高之規定裁
      處，行政罰法第24條第1 項前段定有明文。故異議人既係
      以一駕車行為，同時觸犯上述二項交通違規，依法自應從
      一重處罰之；而首揭道路交通管理處罰條例第35條第1 項
      第1 款所定之罰鍰額為1 萬5,000 元以上6 萬元以下，異
      議人另所違反之領有職業大客車駕駛執照駕駛重型機車之
      罰鍰額至多則僅係3,600 元，揆之前揭說明，自應從一重
      依該條例第35條第1 項第1 款處罰即可，併與敘明。
五、綜上所述，原處分機關裁處異議人甲○○應接受道路交通安
    全講習部分，並無違誤，惟就裁處吊扣駕駛執照12個月部分
    ，因未適用道路交通管理處罰條例第67條第6 項之規定，容
    有未恰。惟因本件酒後駕車乃單一違規行為，原處分機關所
    為之處分應視為一整體而無從予以割裂，故仍應由本院撤銷
    原處分，並自為裁罰如主文所示。
據上論斷，應依道路交通管理處罰條例第87條第2 項，道路交通
案件處理辦法第20條前段，裁定如主文。
中    華    民    國    99    年    9     月    13    日
                  交通法庭  法  官  林蕙芳
以上正本證明與原本無異。
如不服本裁定，應於裁定送達後5 日內向本院提出抗告狀。
                            書記官  莊凱男
中    華    民    國    99    年    9     月    23    日

司法院資訊處製作；財團法人民間司法改革基金會備份。
